【裁判字號】    98,監宣,4
【裁判日期】    990223
【裁判案由】    監護宣告
【裁判全文】
臺灣苗栗地方法院民事裁定           98年度監宣字第4號
聲  請  人  甲○○
相  對  人  乙○○
關  係  人  汪哲祥
上列聲請人聲請監護宣告事件，本院裁定如下：
    主    文
宣告相對人乙○○（民國○○年○ 月○○日生，身分證統一編號：Ｚ0
00000000號）為受監護宣告之人。
選定聲請人甲○○（民國○○年○ 月○○日生，身分證統一編號：Ｚ0
00000000號）為相對人乙○○之監護人。
選定關係人汪哲祥（民國○○年○○月○ 日生，身分證統一編號：Ｚ0
00000000號）為會同開具財產清冊之人。
程序費用新台幣壹仟元由受監護宣告之人負擔。
    理    由
一、按對於因精神障礙或其他心智缺陷，致不能為意思表示或受
    意思表示，或不能辨識其意思效果者，法院得因本人、配偶
    、四親等之親屬，最近1 年有同居事實之其他親屬、檢察官
    、主管機關或社會福利機構之聲請，為監護之宣告，民法第
    14條第1 項定有明文。次按，受監護宣告之人應置監護人；
    法院為監護之宣告時，應依職權就配偶、四親等內之親屬、
    最近1 年有同居事實之其他親屬、主管機關、社會福利機構
    或其他適當之人選定1 人或數人為監護人，並同時指定會同
    開具財產清冊之人；法院選定監護人時，應依受監護宣告之
    人之最佳利益，優先考量受監護宣告之人之意見，審酌一切
    情狀，並注意下列事項：一、受監護宣告之人之身心狀態與
    生活及財產狀況。二、受監護宣告之人與其配偶、子女或其
    他共同生活之人間之情感狀況。三、監護人之職業、經歷、
    意見及其與受監護宣告之人之利害關係。四、法人為監護人
    時，其事業之種類與內容，法人及其代表人與受監護宣告之
    人之利害關係，中華民國97年5 月2 日修正之民法第1110條
    、第1111條第1 項、第1111條之1 定有明文。
二、聲請人甲○○張略以：聲請人為相對人乙○○之母親，因相
    對人於98年10月19日起罹患腦內膿瘍，導致意識昏迷，雖經
    送醫治療，仍不見起色，已因精神障礙或心智缺陷致不能為
    意思表示或受意思表示，或不能辨識其意思表示之效果之程
    度，日常生活事務均無法自理，為此請求宣告相對人為受監
    護宣告之人，及選任聲請人甲○○為相對人之監護人等語，
    業據其提出與所述相符之戶籍謄本、殘障手冊及照護相片等
    件為證。另本院於99年1 月20日上午9 時30分許，至大千綜
    合醫院醫院南勢院區實施鑑定程序，現場有大千醫院何仁琦
    醫師、聲請人甲○○及證人汪慧芯、月賢美等人在場，法官
    當場審驗相對人之心神狀況，相對人靜坐於輪椅上，頭部低
    垂，眼神隨意移動，嘴角流有唾液，訊問過程中，均無有意
    識之言語或動作，亦對聲請人及法官之叫喚無任何回應。又
    經鑑定人何仁琦醫師初步表示略以：依相對人之病歷資料，
    應是腦部感染，住院時先使用抗生素治療無效後，再進行開
    刀手術治療，目前對外界稍微有點反應，但無明顯意識，經
    測試亦無法指令動作，符合極重度植物人情形，無自我照顧
    能力，已不能為意思表示等語，此有本院99年1 月20日於大
    千綜合醫院南勢院區所製作之勘驗筆錄附卷可稽。
三、嗣經上開醫師函覆精神鑑定報告書載明略以：相對人於98年
    10月19日因意識改變，送醫診斷為腦濃瘍後，經開刀治療出
    現嚴重神經功能障礙，四肢無力活動，語言能力受損無法言
    語，日常生活包括穿衣、吃飯、如廁及洗澡均需專人照護，
    目前在家中安置照顧，並領有極重度植物人身心障礙手冊。
    現相對人處於警醒狀態，但無法理解問話內容、無法回答及
    與人互動，理解力差，思考力、判斷力、現實感皆明顯缺損
    ，診斷為器質性腦徵候群，其精神狀況已達監護宣告之條件
    等語，此大千綜合醫院99年1 月20日簡易精神鑑定報告書1
    份在卷可參。綜觀上情，足認相對人確因精神障礙或其他心
    智缺陷，至不能為意思表示或受意思表示，或不能辨識其意
    思表示之效果之程度，爰宣告相對人為受監護宣告之人。
四、又相對人未結婚而無配偶、子女，聲請人甲○○為相對人乙
    ○○之母親，長期與相對人同居生活，實際負起照護相對人
    之責，相對人目前之生活照顧亦無不當之處，且請求選定聲
    請人為相對人之監護人，爰審酌相對人之身心狀態與生活狀
    況、與其他共同生活之人間之情感狀況，及監護人之職業、
    經歷、意見及其與受監護宣告之人之利害關係，選定聲請人
    甲○○為相對人之監護人，而關係人汪哲祥為相對人之弟，
    是本院認由其擔任會同開具財產清冊之人，亦無不當，本院
    爰依上揭法條規定，指定汪哲祥擔任會同開具財產清冊之人
    。
五、又依民法第1113條準用同法第1099條、第1099條之1 之規定
    ，於監護開始時，監護人對於受監護宣告人乙○○之財產，
    應會同汪哲祥，於2 個月內開具財產清冊並陳報法院，於前
    條之財產清冊開具完成並陳報法院前，監護人對於受監護人
    之財產僅得為管理上必要之行為，併此敘明。
六、依非訟事件法第608條第1項，裁定如主文。
中    華    民    國    99    年     2    月    23    日
             家事法庭     法  官  李麗萍
以上為正本係照原本作成。
如不服本裁定關於選定監護人及指定會同開距財產清冊之人等部
分，應於送達後10日內向本院提出抗告狀，並應繳納抗告費新臺
幣1000元；其餘關於宣告監護部分，不得抗告。
中    華    民    國    99    年     2    月    23    日
                          書記官  曾建和

司法院資訊處製作；財團法人民間司法改革基金會備份。
